【裁判字號】    97,審訴,4881
【裁判日期】    971215
【裁判案由】    毒品危害防制條例
【裁判全文】
臺灣高雄地方法院刑事判決            97年度審訴字第4881號
公  訴  人  臺灣高雄地方法院檢察署檢察官
被      告  甲○○
                    現另案羈押於台灣高雄看守所
上列被告因毒品危害防制條例案件，經檢察官提起公訴（97年度
毒偵字第7251號），本院改依簡式審判程序判決如下：
    主  文
甲○○施用第一級毒品，累犯，處有期徒刑柒月。扣案殘有海洛
因之吸管壹支，沒收銷燬之；扣案夾鏈袋壹包、葡萄糖壹包，均
沒收之。又施用第二級毒品，累犯，處有期徒刑參月。扣案殘有
甲基安非他命之玻璃球壹個，沒收銷毀之；夾鏈袋壹包，沒收之
。應執行有期徒刑玖月，扣案殘有海洛因之吸管壹支、殘有甲基
安非他命之玻璃球壹個，均沒收銷燬之；扣案夾鏈袋壹包、葡萄
糖壹包，均沒收之。
    事  實
一、甲○○前因毒品危害防制條例案件，經本院以民國94年度毒
    聲字第3038號裁定觀察勒戒後，認有繼續施用毒品之傾向，
    再經本院以95年毒聲字第1346號裁定令入戒治處所施以強制
    戒治，於96年6 月1 日執行完畢釋放。另因贓物案件，經本
    院以95年度簡字第4484號判決判處有期徒刑3 月確定，嗣經
    本院以96年度聲減字第1709號裁定減為有期徒刑1 月15日，
    於96年7 月16日執行完畢出監。詎不知警惕，於強制戒治執
    行完畢釋放後5 年內，復基於施用第一級毒品海洛因、第二
    級毒品甲基安非他命之犯意，於97年8 月14日凌晨2 時許，
    在高雄市○鎮區○○路519 號「富雅賓館303 號房間」內，
    以將海洛因置入香菸內，再點燃吸食之方式，施用第一級毒
    品海洛因1 次；另於同日8 時許，在上址，以將甲基安非他
    命置於玻璃球內，再以火燒烤之方式，施用第二級毒品甲基
    安非他命1 次。嗣於同日18時25分許，在上址為警查獲，當
    場扣得殘有甲基安非他命之玻璃球1 個、殘有海洛因之吸管
    1 支；甲○○所有供預備施用第一級毒品所用之葡萄糖1 包
    ；甲○○所有供預備施用第一、二級毒品所用之空夾鏈袋1
    包。經採尿送驗，結果呈嗎啡及甲基安非他命陽性反應。
二、案經高雄市政府警察局刑警大隊報告臺灣高雄地方法院檢察
    署檢察官偵查起訴。
    理  由
一、本件被告甲○○所犯係死刑、無期徒刑、最輕本刑為3 年以
    上有期徒刑以外之罪，其於準備程序中，就被訴事實均為有
    罪之陳述，經本院告知簡式審判程序之旨，並聽取檢察官及
    被告之意見後，合議庭裁定由受命法官獨任進行簡式審判程
    序，合先敘明。
二、上開犯罪事實，均據被告於本院審理時坦白承認。而被告尿
    液經送高雄市立凱旋醫院鑑驗後，結果呈嗎啡及甲基安非他
    命陽性反應（係以GC／MS方式檢驗），有該院97年8 月25日
    濫用藥物尿液檢驗報告可參。爰審酌(一)氣相層析質譜儀（GC
    ／MS）乃目前就藥物篩檢結果必須進一步確認時最常採用之
    確認方法，因此在良好的操作條件之下，以氣相層析質譜儀
    作藥物及其代謝物之定性及定量分析，幾乎不會有偽陽性反
    應產生，業經行政院國軍退除役官輔導委員會台北榮民總醫
    院於83年4 月7 日以（83）北總內字第03059 號函示明確。
    (二)又海洛因係嗎啡經化學合成之半人工合成品，毒性倍於嗎
    啡，其經吸食或施打入人體，經新陳代謝作用又分解成嗎啡
    ，故海洛因在進入人體後，均以嗎啡型態排於尿液中，故於
    吸食或施打海洛因者尿液中，可檢出嗎啡陽性反應，業經憲
    兵司令部80年5月7日以（80）鑑驗字第1746號函示明確。(三)
    甲基安非他命經口服投與後約百分之70於24小時內自尿中排
    出，約百分之90於96小時內自尿中排出，且甲基安非他命成
    分之檢出與其投與方式、投與量、個人體質、採尿時間與檢
    測儀器之精密度等諸多方式有關，因此僅憑尿液中呈甲基安
    非他命陽性反應，並無法確實推算吸食時間距採集時間之長
    短，惟依上述資料推斷，最長不會超過4 日即96小時，亦經
    行政院衛生署藥物食品檢驗局81年2 月8 日81藥檢一字第00
    1156號函示明確。從而，被告尿液經以氣相層析質譜儀鑑驗
    後，結果呈嗎啡及甲基安非他命陽性反應，已如前述，是依
    前開函示意旨，被告自白核與事實相符，其施用第一級毒品
    海洛因、第二級毒品甲基安非他命各1 次之犯行，均堪以認
    定。
三、論罪科刑部分：
  (一)按犯毒品危害防制條例第10條之罪，經觀察、勒戒後，認無
    繼續施用毒品之傾向，應即釋放，並為不起訴處分；認有繼
    續施用毒品之傾向者，應由檢察官聲請法院裁定令入戒治處
    所施以強制戒治，至無繼續戒治之必要，強制戒治期滿，應
    即釋放，由檢察官為不起訴處分。經觀察勒戒、強制戒治執
    行完畢釋放後，5 年內再犯第10條之罪，依93年1 月9 日修
    正施行之毒品危害防制條例第23條第2 項規定意旨，應由檢
    察官偵查起訴。又依修正後之規定，僅限於「初犯」及「5
    年後再犯」二種情形，始應先經觀察、勒戒或強制戒治程序
    。倘被告於5 年內已再犯，經依法追訴處罰，縱其第3 次（
    或第3 次以上）再度施用毒品之時間，在初犯經觀察、勒戒
    或強制戒治執行完畢釋放5 年以後，已不合於「5 年後再犯
    」之規定，且因已於「5 年內再犯」，顯見其再犯率甚高，
    原實施觀察、勒戒或強制戒治，已無法收其實效，即應依該
    條例第10條處罰（最高法院97年度第5 次刑事庭會議決議參
    照）。
  (二)查被告前因違反毒品危害防制條例案件，經本院以94年度毒
    聲字第3038號裁定觀察勒戒後，認有繼續施用毒品之傾向，
    再經本院以95年毒聲字第1346號裁定令入戒治處所施以強制
    戒治，於96年6 月1 日執行完畢釋放等情，有臺灣高雄地方
    法院檢察署刑案資料查註紀錄表、臺灣高等法院被告前案紀
    錄表及臺灣高雄地方法院被告院內索引卡紀錄表可證。因被
    告於強制戒治執行完畢釋放後，5 年內再犯毒品危害防制條
    例第10條之罪，是依前開說明，應依法論科。
  (三)另海洛因、甲基安非他命為毒品危害防制條例所稱之第一、
    二級毒品，此觀諸該條例第2 條第2 項第1 款、第2 款甚明
    ，被告施用上開毒品，核其所為，係違反毒品危害防制條例
    第10條第1 項、第2 項之施用第一、二級毒品罪。被告施用
    第一、二級毒品前持有第一、二級毒品之行為，本應各論以
    持有之罪，惟各該次持有毒品之低度行為均為其後施用毒品
    之高度行為所吸收，均不另論罪。被告前因贓物案件，經本
    院以95年度簡字第4484號裁判判處有期徒刑3 月確定，嗣經
    本院以96年度聲減字第1709號裁定減為有期徒刑1 月15日確
    定，於96年7 月16日執行完畢出監之事實，有上開前案紀錄
    表可參，其受有期徒刑執行完畢後，5 年內故意再犯本件有
    期徒刑以上之2 罪，均為累犯，應依刑法第47條第1 項之規
    定，均加重其刑。被告上開2 犯行，犯意各別，行為互殊，
    應予分論併罰。爰審酌被告經強制戒治後，均未戒絕毒品，
    另再施用毒品，顯見其自制力不足，無法擺脫毒品，故應藉
    由刑罰之執行，以收教化之功能，並參以被告犯後坦承施用
    毒品犯行，所犯係自傷行為，尚未害及他人，及被告施用第
    一、二級毒品各1 次等一切情狀，分別量處如主文所示之刑
    ，並定其應執行之刑，以資懲儆。至扣案殘有甲基安非他命
    之玻璃球1 個及殘有海洛因之吸管1 支，經送驗後，分別殘
    有甲基安非他命或海洛因成份，有高雄醫學大學附設中和紀
    念醫院檢驗報告可參，因均與毒品難以析離，應視同毒品，
    爰均依毒品危害條例第18條第1 項前段之規定，宣告沒收銷
    燬之。又扣案之夾鏈袋1 包，係被告所有預備供分裝施用海
    洛因或甲基安非他命所用之物，業據被告供承在卷；且扣案
    之葡萄糖1 包（詳警卷第18頁第9 行），亦屬預備施用海洛
    因所用之物，爰均依刑法第38條第1 項第2 款規定，宣告沒
    收之。另於被告弟弟歐忠禎身上所扣得之海洛因1 包、白色
    膠帶部分，縱係被告與歐忠禎共同出資購買，惟因該海洛因
    係查獲前不久所購得（詳警卷第２頁第１１行），未及施用
    即被查獲，顯見該海洛因及白色膠帶，核與本件施用毒品無
    關，爰不宣告沒收或沒收銷燬之。
據上論斷，應依刑事訴訟法第273 條之1 第1 項、第299 條第1
項前段，毒品危害防制條例第10條第1 項、第2 項、第18條第1
項前段，刑法第11條、第38條第1 項第2 款、第47條第1 項、第
51條第5 款，判決如主文。
本案經檢察官羅水郎到庭執行職務。
中    華    民    國    97    年    12    月    15    日
                  刑事第七庭    法  官  方百正
以上正本證明與原本無異。
如不服本判決應於收受送達後10日內向本院提出上訴書狀，並應
敘述具體理由；如未敘述上訴理由者，應於上訴期間屆滿後20日
內向本院補提理由書（均須按他造當事人之人數附繕本）「切勿
逕送上級法院」。
中    華    民    國    97    年    12    月    15    日
                                書記官  黃園芳
附錄本判決論罪科刑所依據之法條：
毒品危害防制條例第10條
施用第一級毒品者，處 6 月以上 5 年以下有期徒刑。
施用第二級毒品者，處 3 年以下有期徒刑。


司法院資訊處製作；財團法人民間司法改革基金會備份。
